【裁判字號】    97,易,4077
【裁判日期】    971204
【裁判案由】    業務侵占
【裁判全文】
臺灣臺中地方法院刑事判決              97年度易字第4077號
公  訴  人  臺灣臺中地方法院檢察署檢察官
被      告  甲○○
上列被告因業務侵占案件，經檢察官提起公訴（九十七年度偵字
第一八○四七號），本院判決如下：
    主    文
甲○○意圖為自己不法之所有，而侵占對於業務上所持有之物，
處有期徒刑陸月，如易科罰金，以新臺幣壹仟元折算壹日，減為
有期徒刑月，如易科罰金，以新臺幣壹仟元折算壹日。
    犯罪事實
一、甲○○於民國（下同）九十二年間起，在臺中市○區○○街
    十號開設「甲○○地政士事務所」，替客戶仲介不動產買賣
    、辦理不動產過戶登記、抵押權設定、聲請假扣押裁定、假
    扣押執行等事宜，為從事以此為業務之人。緣丁○○因林金
    能、袁月嬌夫婦向其借款新臺幣（下同）五十萬元拒不返還
    ，而欲對債務人林金能、袁月嬌夫婦之財產強制執行，乃於
    九十二年十一月二十五日委由其子丙○○至甲○○所開設上
    開事務所，委託甲○○辦理對債務人林金能、袁月嬌夫婦聲
    請假扣押裁定及查詢該債務人財產等，並交付甲○○委託辦
    理費用五萬元，因甲○○告以欲辦理假扣押執行需提供約債
    權額三分之一提存擔保金即十七萬元，丙○○又於九十二年
    十二月五日在上開事務所，將十七萬元交付予甲○○，作為
    預供假扣押執行之提存擔保金。嗣經甲○○向臺灣雲林地方
    法院聲請對債務人袁月嬌之財產為假扣押並取得該假扣押裁
    定後，惟因債務人袁月嬌之不動產經甲○○查詢結果已遭銀
    行查封並設定先順位抵押權，若予查封拍賣將無實益，遂迄
    未向臺灣雲林地方法院辦理提存擔保金，以供假扣押執行。
    詎甲○○其後因遭他人倒債，竟於九十五年八、九月間，將
    其業務上所持有由丙○○交付預供假扣押執行之提存擔保金
    十七萬元，以變易持有為所有之意思，予以侵占入己，供家
    庭及事務所花費使用。嗣經丙○○屢向甲○○催討，甲○○
    始於九十五年十一月九日簽發到期日為九十五年十二月三十
    日、面額十七萬元之本票一紙予丙○○收執，惟屆期仍未返
    還，丁○○因而查悉上情。
二、案經丁○○訴請臺灣臺中地方法院檢察署檢察官偵查起訴。
    理    由
一、訊之被告甲○○固坦承於九十二年間起，在臺中市○區○○
    街十號開設「甲○○地政士事務所」，替客戶仲介不動產買
    賣、辦理不動產過戶登記、抵押權設定、聲請假扣押裁定、
    假扣押執行等事宜，並於九十二年十一月二十五日在上開事
    務所，由丙○○委託其辦理對債務人林金能、袁月嬌夫婦聲
    請假扣押裁定及查詢該債務人財產等，並交付委託辦理費用
    五萬元，又於九十二年十二月五日在上開事務所，由丙○○
    交付十七萬元，作為預供假扣押執行之提存擔保金。嗣經向
    臺灣雲林地方法院聲請對債務人袁月嬌之財產為假扣押並取
    得該假扣押裁定後，惟因債務人袁月嬌之不動產經查詢結果
    已遭銀行查封並設定先順位抵押權，若予查封拍賣將無實益
    ，遂迄未向臺灣雲林地方法院辦理提存擔保金，以供假扣押
    執行，其後因遭他人倒債，而於九十五年八、九月間，將由
    丙○○所交付預供假扣押執行之提存擔保金十七萬元，供家
    庭及事務所花費使用，然矢口否認有何業務侵占犯行，辯稱
    ：伊因遭他人倒債，經丙○○同意延後歸還所交付預供假扣
    押執行之提存擔保金十七萬元，並於九十五年十一月九日簽
    發到期日為九十五年十二月三十日、面額十七萬元之本票一
    紙予丙○○收執，並無侵占之犯意云云。惟查上揭犯罪事實
    ，業據證人即告訴代理人丙○○於本院九十七年十一月二十
    日審理行交互詰問時具結指證述綦詳，並有告訴代理人丙○○提出被告於九十二年十一月二十五日所書立收取五萬元之
    委託案件請款單、被告於九十二年十二月五日所書立收取十
    七萬元之委託案件請款單、被告於九十五年十一月九日簽發
    到期日為九十五年十二月三十日、面額十七萬元之本票影本
    各一紙及被告提出臺灣雲林地方法院九十二年度裁全字第一
    九四八號民事裁定影本一份附卷可憑。且被告於偵查中未曾
    提起有何經告訴代理人丙○○同意其先行使用所交付預供假
    扣押執行之提存擔保金十七萬元，而延後歸還之事；又依證
    人即告訴代理人丙○○於本院九十七年十一月二十日審理行
    交互詰問時具結證稱：伊於九十四年底經被告告以未辦理假
    扣押提存及執行，始知被告未將所交付十七萬元辦理提存，
    伊即屢次向被告催討該十七萬元，嗣於九十五年十一月九日
    被告始簽發上開本票以供清償，惟屆期仍未返還等語；況被
    告又未能提出其他具體事證以實其說，顯見被告於九十五年
    八、九月間，未經告訴代理人丙○○同意，因遭他人倒債，
    為供家庭及事務所花費使用，將其業務上所持有由告訴代理
    人丙○○交付預供假扣押執行之提存擔保金十七萬元，以變
    易持有為所有之意思，予以侵占入己無疑。是被告上開所辯
    ，無非事後卸責之詞，不足採信。本件事證明確，被告犯行
    堪以認定。
二、查被告甲○○於九十二年間起，在臺中市○區○○街十號開
    設「甲○○地政士事務所」，替客戶仲介不動產買賣、辦理
    不動產過戶登記、抵押權設定、聲請假扣押裁定、假扣押執
    行等事宜，此經其供明在卷，為從事以此為業務之人，竟於
    九十五年八、九月間，將其業務上所持有由告訴代理人丙○○交付預供假扣押執行之提存擔保金十七萬元，以變易持有
    為所有之意思，予以侵占入己，供家庭及事務所花費使用。
    核其所為，係犯刑法第三百三十六條第二項之業務侵占罪。
    爰審酌被告事後於九十七年三月十二日給付告訴代理人丙○○二萬元，並於九十七年七月四日將檜木桌組交付告訴代理
    人丙○○作價七萬元，另餘款八萬元同意於九十八年二月十
    五日前給付完畢，有和解契約書影本一份附卷可稽，及其犯
    罪之動機、目的、手段、所侵占金額、對社會所生危害，與
    犯罪後坦承部分犯行，態度尚稱良好等一切情狀，量處有期
    徒刑六月，並諭知易科罰金之折算標準，以示懲儆。又被告
    犯罪時間在九十六年四月二十四日以前，查無中華民國九十
    六年罪犯減刑條例不予減刑之情形，應依同條例第二條第一
    項第三款之規定減其宣告刑二分之一，即減為有期徒刑三月
    ，並諭知易科罰金之折算標準。
三、據上論斷，應依刑事訴訟法第二百九十九條第一項前段，刑
    法第三百三十六條第二項、第四十一條第一項前段，刑法施
    行法第一條之一，中華民國九十六年罪犯減刑條例第二條第
    一項第三款、第七條、第九條，判決如主文。
本案經檢察官乙○○到庭執行職務。
中    華    民    國    97    年    12    月    4     日
                  刑事第二庭  審判長法  官  曾佩琦
                                    法  官  許金樹
                                    法  官  朱光國
以上正本證明與原本無異。
如不服本判決應於收受判決後10日內向本院提出上訴書狀，並應
敘述具體理由；其未敘述上訴理由者，應於上訴期間屆滿後20日
內向本院補提理由書（均須按他造當事人之人數附繕本）「切勿
逕送上級法院」。
                                    書記官  張孝妃
中    華    民    國    97    年    12    月    4     日
附錄論罪科刑法條
刑法第336條第2項：
對於業務上所持有之物，犯前條第 1 項之罪者，處 6 月以上
5年以下有期徒刑，得併科3千元以下罰金。


司法院資訊處製作；財團法人民間司法改革基金會備份。
